臺灣臺南地方法院民事裁定
110年度消債清字第28號
聲  請  人
即債務人    李詩涵（原名李挪雀）

上列當事人因消費者債務清理事件聲請清算，本院裁定如下：
    主    文
聲請人李詩涵自民國一一一年五月十三日下午四時起開始清算程
序，並命司法事務官進行本件清算程序。
    理    由
一、按債務人不能清償債務或有不能清償之虞者，得依消費者債
    務清理條例所定更生或清算程序，清理其債務；債務人對於
    金融機構負債務者，在聲請更生或清算前，應向最大債權金
    融機構請求協商債務清償方案，或向其住、居所地之法院或
    鄉、鎮、市、區調解委員會聲請債務清理之調解，消費者債
    務清理條例（下稱消債條例）第3條、第151條第1項分別定
    有明文。次按法院裁定開始更生或清算程序後，得命司法事
    務官進行更生或清算程序；法院開始清算程序之裁定，應載
    明其年、月、日、時，並即時發生效力。前項裁定，不得抗
    告，復為同條例第16條第1項前段、第83條分別定有明文。
二、聲請意旨略以：聲請人尚積欠如附表所示編號1至14、18及
    遠傳電信股份有限公司等債權人之債務共新臺幣（下同）2,
    831,748元。為清理債務，於民國109年11月16日向臺南市歸
    仁區公所調解委員會聲請消費者債務清理前置調解，案列臺
    南市歸仁區公所調解委員會109年度民調字第028號。最大債
    權金融機構台新國際商業銀行於調解時，認為還款金額太低
    而不同意聲請人提出之還款方案，債權人亦未提出任何還款
    方案，致調解不成立。聲請人名下僅有永康郵局存款餘額20
    元、台新國際商業銀行永康分行存款餘額62元、玉山商業銀
    行仁德分行存款餘額72元、日盛商業銀行台南分行存款餘額
    0元、第一商業銀行歸仁分行存款餘額79元、中國信託商業
    銀行存款餘額6元、永豐商業銀行永康分行存款餘額0元、合
    作金庫商業銀行仁德分行存款餘額37元、臺南市歸仁區農會
    存款餘額13元、京城商業銀行歸仁分行存款餘額94元、國泰
    人壽保單一份（保單價值準備金100,355元）、新光人壽保
    單兩份（聲請人為被保險人，保單價值準備金分別為49,645
    元、6,115元，均有保單借款，預估可借款餘額為6,739元、
    993元），無其他財產，亦無債務人。聲請人現為打零工，
    平均每月收入約為18,000元，無申請社會補助。扣除每月必
    要支出13,000元（包含伙食費7,500元、交通費500元、手機
    通信及網路費500元、水電瓦斯費1,000元、生活雜支費1,00
    0元、分擔房屋租金2,500元）及支付一名未成年女兒扶養費
    每月6,000元後實入不敷出，顯不能清償所積欠之債務。聲
    請人係一般消費者，未從事營業，且未經法院裁定開始更生
    、許可和解或宣告破產，爰依消債條例提出本件清算之聲請
    等語。
三、本院之判斷：
(一)聲請人主張其為一般消費者，5年內未從事營業活動，積欠
    積欠如附表所示編號1至14、18及遠傳電信股份有限公司等
    債權人之無擔保無優先債務共2,831,748元等情，業據其提
    出債權人清冊、財團法人金融聯合徵信中心當事人綜合信用
    報告-債務清理條例前置協商專用債權人清冊、財團法人金
    融聯合徵信中心查詢當事人綜合信用報告回覆書、中華電信
    股份有限公司繳費通知、遠傳電信股份有限公司電信費帳單
    等件為證（消債清字卷第27-37、87-98、365-405頁）。且
    有如附表所示編號1至11、13至17等債權人之陳報狀在卷可
    稽，而核對聲請人陳報之債權人清冊及上開債權人陳報狀後
    ，合計無擔保無優先債權金額為6,318,937‬元（詳如附表所
    示）。又聲請人在本件清算聲請前，於109年11月16日向臺
    南市歸仁區公所調解委員會聲請消費者債務清理前置調解(
    臺南市歸仁區公所調解委員會109年度民調字第028號)，最
    大債權金融機構台新國際商業銀行於調解時，認為還款金額
    太低而不同意聲請人提出之還款方案，債權人亦未提出任何
    還款方案，致調解不成立，該調解委員會於109年12月2日發
    給聲請人調解不成立證明書等情，亦據聲請人提出臺南市歸
    仁區公所調解委員會109年度民調字第028號調解不成立證明
    書為證（消債清字卷第45頁），並經本院向臺南市○○區○○○○
    000○○○○○○000號調解資料（消債清字卷第127-162頁），核
    之相符。是聲請人聲請本件清算前，已踐行前置調解程序而
    調解不成立之事實，亦可認定。
(二)聲請人主張其現為打零工，平均每月收入約為18,000元，無
    申請社會補助等情，業據其提出107、108、109年度綜合所
    得稅各類所得資料清單、收入切結書、勞工保險被保險人投
    保資料表等件為證（消債清字卷第53-57、63-64、407頁）
    ，核與聲請人之主張大致相符，應可採信。聲請人名下僅有
    永康郵局存款餘額20元、台新商業銀行永康分行存款餘額62
    元、玉山商業銀行仁德分行存款餘額72元、日盛商業銀行台
    南分行存款餘額0元、第一商業銀行歸仁分行存款餘額79元
    、中國信託商業銀行存款餘額6元、永豐商業銀行永康分行
    存款餘額0元、合作金庫商業銀行仁德分行存款餘額37元、
    臺南市歸仁區農會存款餘額13元、京城銀行歸仁分行存款餘
    額94元、國泰人壽保單一份（保單價值準備金100,355元）
    、新光人壽保單兩份（聲請人為被保險人，保單價值準備金
    分別為49,645元、6,115元，均有保單借款，預估可借款餘
    額為6,739元、993元），無其他財產，亦無債務人，有聲請
    人提出之債務人清冊、全國財產總歸戶財產查詢清單、國泰
    人壽保單首頁影本及保單借款明細表、中華郵政股份有限公
    司客戶歷史交易清單、台新國際商業銀行存款餘額證明、玉
    山商業銀行結存餘額證明書、日盛商業銀行存款證明書、第
    一商業銀行存款餘額證明書、中國信託商業銀行存款餘額證
    明單、永豐商業銀行存款歸戶餘額證明書、合作金庫商業銀
    行存款餘額證明書、臺南市歸仁區農會存款餘額證明書、京
    城商業銀行存款餘額證明書、國泰人壽保單帳戶價值一覽表
    、新光人壽保單價值金證明及保險單借款餘額證明在卷可憑
    （消債清字卷第25、47-51、59-61、335-361頁），核與聲
    請人所陳相符。基此，聲請人目前償債能力應以其平均每月
    收入18,000元及國泰人壽保單、新光人壽保單為據。
(三)按債務人必要生活費用，以最近一年衛生福利部或直轄市政
    府所公告當地區每人每月最低生活費一點二倍定之，消債條
    例第64條之2第1項定有明文。債務人聲請更生或清算時所提
    財產及收入狀況說明書，其表明每月必要支出之數額，與消
    債條例第64條之2第1項、第2項規定之認定標準相符者，毋
    庸記載原因、種類及提出證明文件，亦為消債條例施行細則
    第21之1條第3項所明定。參酌聲請人居住地即臺南市政府公
    告111年度臺南市低收入戶最低生活費用每人每月為14,230
    元，該生活費標準係按照政府最近1年平均每人消費支出（
    包括食品費、衣著鞋襪費、房租水電費、家居管理費、醫療
    保健費、交通通訊費、娛樂教育費及雜項支出）百分之60訂
    定，故消債條例之債務人每月生活費標準自堪以上開每人每
    月最低生活費1.2倍即17,076元計之（計算式：14,230元 ×1
    .2＝17,076元，元以下四捨五入）。聲請人陳報其個人每月
    生活必要費用約13,000元（包含伙食費7,500元、交通費500
    元、手機通信及網路費500元、水電瓦斯費1,000元、生活雜
    支費1,000元、分擔房屋租金2,500元），該金額未逾越前開
    每月生活費標準17,076元之範圍，依上開說明，應認聲請人
    主張其每月個人生活必要支出為13,000元，尚屬合理。
(四)再按受扶養者之必要生活費用，準用第1項規定計算基準數
    額，並依債務人依法應負擔扶養義務之比例認定之，消債條
    例第64條之2第2項定有明文。查聲請人之長子係106年3月21
    日出生，為未成年人，有學費優惠，未申請社會補助，有聲
    請人提出之戶籍謄本、家族系統表、臺南市私立新才華幼兒
    園準公共幼兒園家長繳費數額通知單可稽（消債清字卷第41
    -43、83-85、409-411頁），應認其長子有受聲請人及其配
    偶共同扶養之必要，且其生活費標準，依前開規定，應以臺
    南市政府公告之111年度臺南市每人每月最低生活費用14,23
    0元之1.2倍即17,076元為限，並依法由聲請人及其配偶共同
    負擔。依此計之，聲請人每月扶養子女之扶養費用應以8,53
    8‬元(計算式：17,076元×1/2＝8,538元，元以下四捨五入)為
    上限。是聲請人主張給付未成年子女每月扶養費6,000元，
    未逾上開計算之金額，核屬適當，應堪採信。　
(五)綜上各情，聲請人名下僅有永康郵局存款餘額20元、台新商
    業銀行永康分行存款餘額62元、玉山商業銀行仁德分行存款
    餘額72元、日盛商業銀行台南分行存款餘額0元、第一商業
    銀行歸仁分行存款餘額79元、中國信託商業銀行存款餘額6
    元、永豐商業銀行永康分行存款餘額0元、合作金庫商業銀
    行仁德分行存款餘額37元、臺南市歸仁區農會存款餘額13元
    、京城商業銀行歸仁分行存款餘額94元、國泰人壽保單一份
    （保單價值準備金100,355元）、新光人壽保單兩份（聲請
    人為被保險人，保單價值準備金分別為49,645元、6,115元
    ，均有保單借款，預估可借款餘額為6,739元、993元），現
    為打零工，平均每月收入約為18,000元，扣除聲請人自己必
    要生活費用13,000元及給付未成年子女每月扶養費6,000元
    後，已無餘額。衡諸聲請人所負無擔保無優先債務金額為6,
    318,937‬元（詳如附表所示），聲請人之財產狀況及收入情
    形，顯然無法繼續清償債務。　　
四、綜上所述，依債務人之收入財產及必要生活支出之情形，已
    達不能清償債務之程度；債務人係一般消費者，未曾從事營
    業，已踐行前置調解程序而調解不成立，且未經法院裁定開
    始更生或清算程序或宣告破產，有本院民事紀錄科查詢表在
    卷可憑（消債清字卷第99頁），復查無消債條例第6條第3項
    、第8條或第82條第2項所定駁回清算聲請之事由存在，則聲
    請人聲請清算，於法有據，爰裁定如主文所示。
五、末按，法院裁定開始更生或清算程序後，得命司法事務官進
    行更生或清算程序，必要時得選任律師、會計師或其他適當
    之自然人或法人一人為監督人或管理人，消債條例第16條第
    1項定有明文。本件既經本院裁定開始清算程序，爰併依前
    開規定，命司法事務官進行清算程序。
中　　華　　民　　國　　111 　年　　5 　　月　　13　　日
                  民事第一庭   法  官　盧亨龍
以上正本係照原本作成。
本裁定不得抗告。
本裁定已於民國111年5月13日下午4時公告。　
中　　華　　民　　國　　111 　年　　5 　　月　　13　　日
                               書記官  謝婷婷
附表：債權人清冊(幣別均為新臺幣，年份均為民國)
編號 債權人 陳報債權額 備註   1 日盛國際商業銀行股份有限公司 截至110年6月30日止，債權總金額為478,108元 消債清字卷第163-179頁   2 華南商業銀行股份有限公司 截至110年7月1日止，債權總金額為165,880元 消債清字卷第185-196頁   3 國泰世華商業銀行股份有限公司 截至110年7月2日止，債權總金額為774,173元 消債清字卷第197-210頁   4 凱基商業銀行股份有限公司 截至110年6月30日止，債權總金額為131,093元 消債清字卷第211-216頁   5 遠東國際商業銀行股份有限公司 截至110年7月5日止，債權總金額為192,605元 消債清字卷第217-222頁   6 台北富邦商業銀行股份有限公司 截至110年7月1日止，債權總金額為516,054元 消債清字卷第223-244頁   7 中國信託商業銀行股份有限公司 截至110年7月5日止，債權總金額為426,384元 消債清字卷第261-274頁   8 玉山商業銀行股份有限公司 截至110年6月30日止，債權總金額為395,248元 消債清字卷第275-284頁   9 乙○（台灣）商業銀行股份有限公司 截至110年7月2日止，債權總金額為602,865元 消債清字卷第285-288頁  10 台新國際商業銀行股份有限公司 截至110年7月14日止，債權總金額為1,765,423‬元 消債清字卷第303-304頁  11 永豐商業銀行股份有限公司 截至110年6月30日止，債權總金額為350,060元 消債清字卷第419-430頁  12 新加坡商甲○銀行股份有限公司 聲請人陳報之債權金額為24,000元 債權人未陳報  13 富邦資產管理股份有限公司 截至110年7月11日止，債權總金額為308,380元 消債清字卷第245-260頁  14 台新資產商業銀行股份有限公司 截至110年7月9日止，債權總金額為146,569元 消債清字卷第289-302頁  15 滙誠第一資產管理股份有限公司 截至110年7月12日止，債權總金額為20,953元 ⒈消債清字卷第305-316頁 ⒉非聲請人陳報之債權人 ⒊台灣大哥大債權讓與  16 滙誠第二資產管理股份有限公司 截至110年7月12日止，債權總金額為10,059元 ⒈消債清字卷第317-324頁 ⒉非聲請人陳報之債權人 ⒊遠傳電信債權讓與  17 億豪管理顧問股份有限公司 截至110年7月19日止，債權總金額為6,972元 ⒈消債清字卷第325-328頁 ⒉非聲請人陳報之債權人 ⒊遠傳電信債權讓與  18 中華電信股份有限公司 聲請人陳報之債權金額為4,111元 債權人未陳報  合計 無擔保無優先債權： 6,318,937‬元。